臺灣板橋地方法院刑事判決　　　　　　　95年度訴字第3908號
公　訴　人　臺灣板橋地方法院檢察署檢察官
被　　　告　乙○○
　　　　　　　　　　現於臺灣臺北監獄臺北分監
指定辯護人　蕭守厚律師
上列被告因違反槍砲彈藥刀械管制條例案件，經檢察官提起公訴
（九十五年度偵字第一○二五九號），本院判決如下：
    主  文
乙○○未經許可，持有可發射子彈具有殺傷力之改造手槍，累犯
，處有期徒刑參年肆月，併科罰金新臺幣參萬元，罰金如易服勞
役，以新臺幣壹仟元折算壹日。扣案如附表編號一所示之物沒收
之。
乙○○被訴持有如附表編號二、三所示改造手槍與槍枝主要組成
零件部分無罪。
    事  實
一、毆文宗前因違反毒品危害防制條例案件，經臺灣臺北地方法
    院以九十年度簡字第三○九四號判處有期徒刑四月確定；復
    因偽造文書案件，經同法院以九十一年度易字第一六九七號
    判處有期徒刑三月確定；以上所宣示之有期徒刑經定應執行
    刑為有期徒刑六月，甫於民國九十四年六月十九日執行完畢
    （此部分於本件構成累犯）。又因違反毒品危害防制條例案
    件，經本院以九十五年度訴字第一六三九號判處有期徒刑十
    月確定，現仍執行中。
二、乙○○明知可發射金屬或子彈具有殺傷力之改造手槍，係槍
    砲彈藥刀械管制條例所定之違禁物品，非經許可不得持有、
    寄藏，竟仍向其年籍不詳綽號「阿華」之友人商洽借用改造
    手槍作為防身之用，而基於持有之犯意，於九十五年九月六
    日十五時許，在位於臺北縣中和市○○路之好樂迪視聽歌唱
    店前，向「阿華」收受如附表編號一所示具殺傷力之改造手
    槍後（同時尚取得不具殺傷力之土造子彈三顆），即隨身攜
    帶而持有之。嗣於九十五年九月九日二時許，為警在臺北縣
    中和市○○路三二○號前經其同意搜索而查獲，並扣得如附
    表編號一所示之改造手槍。
三、案經臺北市政府警察局移送臺灣板橋地方法院檢察署檢察官
    偵查起訴。
    理  由
一、有罪部分：
  (一)犯罪事實之認定：
    1.上揭未經許可而持有槍枝之犯罪事實與查獲過程，均據被
      告乙○○於警詢、偵查及本院審理中自白不諱在卷，復有
      扣案如附表編號一所示之物可資佐證，堪信被告前開自白
      應與事實相符。
    2.又扣案如附表編號一槍枝經囑託內政部警政署刑事警察局
      鑑定結果，係由仿FN廠半自動手槍製造之槍枝換裝土造金
      屬槍管、抓子鉤改造而成之改造手槍，機械性能良好，可
      擊發適用之子彈，認具殺傷力，此有內政部警政署刑事警
      察局九十五年十一月一日刑鑑字第○九五○一三七二六八
      號槍彈鑑驗書附卷可稽。
    3.此外，復有拍攝扣案槍枝之相片六幀附卷可稽，本件事證
      已臻明確，被告如事實欄所載未經許可而持有具殺傷力之
      改造手槍之犯行，已足認定，應予依法論科。
  (二)論罪科刑之法律適用：
    1.按以仿製手槍改造而成可發射子彈具有殺傷力之槍枝，核
      屬槍砲彈藥刀械管制條例第四條第一項第一款所定之「其
      他可發射子彈具有殺傷力之槍砲」。核被告乙○○所為，
      係犯槍砲彈藥刀械管制條例第八條第四項之罪。又被告前
      因違反毒品危害防制條例案件，經臺灣臺北地方法院以九
      十年度簡字第三○九四號判處有期徒刑四月確定；復因偽
      造文書案件，經同法院以九十一年度易字第一六九七號判
      處有期徒刑三月確定；以上所宣示之有期徒刑經定應執行
      刑為有期徒刑六月，甫於九十四年六月十九日執行完畢，
      此有臺灣高等法院被告前案紀錄表附卷足參，其於有期徒
      刑執行完畢後五年以內故意再犯本件最重本刑為有期徒刑
      以上之罪，為累犯，應依刑法第四十七條第一項之規定加
      重其刑。
    2.爰審酌被告有事實欄所載之犯罪與施用毒品紀錄，有卷附
      臺灣高等法院被告前案紀錄表足稽，素行非佳，教育程度
      為高中肄業（參被告警詢筆錄教育程度欄），智識能力非
      差，為一己防身之目的而向他人借用槍枝非法持有，動機
      與行為均有可訾，且其擅自持有槍枝之行為亦造成社會安
      全之危害，惟在偵審中俱能自白犯行，犯後態度尚稱良好
      等一切情狀，量處如主文所示之刑，並就所宣示之罰金刑
      部分諭知易服勞役之折算標準，諭以資儆懲。
    3.扣案如附表編號一所示之槍枝，為違禁物，應依刑法第三
      十八條第一項第一款併予以宣告沒收。
二、無罪部分：
  (一)公訴意旨尚以：被告乙○○明知可發射金屬或子彈具有殺傷
    力之改造手槍，係槍砲彈藥刀械管制條例所列管之槍砲，及
    槍砲彈藥之主要組成零件，均未經許可，不得持有，竟基於
    持有改造手槍及槍彈主要組成零件之犯意，於不詳時、地，
    收受年籍不詳綽號「小白」之成年男子所交付如附表編號二
    所示之改造手槍乙支及如附表編號三所示之土造金屬槍管乙
    支而持有之，嗣於九十五年四月十三日十六時四十分許，為
    警在其位於臺北縣土城市○○路一二五巷六七號六樓之住處
    內，持搜索票查扣附表編號二、三所示之改造手槍乙支及土
    造金屬槍管各乙支等情，因認被告就此另涉犯槍砲彈藥刀械
    管制條例第八條第四項之非法持有改造手槍罪嫌，與同條例
    第十三條第四項之非法持有槍枝主要組成零件罪嫌。
  (二)按犯罪事實應依證據認定之，無證據不得認定犯罪事實，刑
    事訴訟法第一百五十四條第二項定有明文。又認定犯罪事實
    所憑之證據，雖不以直接證據為限，間接證據亦包括在內，
    然而無論直接或間接證據，其為訴訟上之證明，須於通常一
    般之人均不致有所懷疑，而得確信其為真實之程度者，始得
    據為有罪之認定，倘其證明尚未達到此一程度，而有合理之
    懷疑存在時，事實審法院在心證上無從為有罪之確信，自應
    為無罪之判決，最高法院七十六年度台上字第四九八六號判
    例意旨闡示甚明。
  (三)公訴人認被告另涉犯上開罪嫌，無非係以：1.被告於警詢及
    偵查中坦承曾把玩上開改造手槍與金屬槍管之供述；2.證人
    丙○○於警詢中所為關於上開改造手槍與金屬槍管係由被告
    放置於電視櫃內之供述；3.證人甲○○於警詢與偵查中所為
    關於丙○○將查獲房屋（即臺北縣土城市○○路一二五巷六
    七號六樓）出租予被告使用之事實；4.扣案如附表編號二、
    三所示之物，與卷附內政部警政署刑事警察局九十五年六月
    十二日刑鑑字第○九五○○五四三八一號槍彈鑑驗書、內政
    部九五點九十五年八月十五日內授警字第○九五○八七一一
    四八號函等，為其論據。訊之被告則堅詞否認有此部分犯行
    ，辯以該處原係丙○○向屋主之代理人甲○○承租，嗣其再
    向丙○○承租後交予年籍不詳綽號「小白」之成年男性友人
    「王昌堯」居住，並將丙○○交付之房屋鑰匙交予「王昌堯
    」，而查獲當日係與甲○○約定要正式簽訂租賃契約，並邀
    集「王昌堯」與丙○○一同到場，惟因「王昌堯」未到，其
    餘到場之人亦無鑰匙，遂請鎖匠開門後進入，進入後甲○○
    四處清點物品，伊則坐在客廳小桌子前等待，當時看到電視
    櫃裏以盒子盛裝如附表編號二、三之物（按其內另尚有其他
    非屬槍砲彈藥刀械管制條例所定之槍枝零件），乃取出把玩
    ，旋即放回原處，嗣三人正欲離開時即為警持搜索票入屋查
    獲，而該槍枝伊前亦曾在該處見「王昌堯」自同處取出把玩
    等語。
  (四)經查：
    1.警於九十五年四月十三日十六時四十分許，持本院核發之
      九十五年度聲搜字第一二六九號搜索票至位於臺北縣土城
      市○○路一二五巷六七號六樓之房屋執行搜索，當場有被
      告乙○○與丙○○、甲○○在場，警於該屋客廳電視櫃下
      方起獲如附表編號二、三所示之改造手槍乙支及土造金屬
      槍管各乙支等情，業據被告乙○○供承明確，核與證人丙○○、甲○○分別於警詢、偵查中之供述（按丙○○、甲○○二人迭經本院傳喚無著，而其等於警詢及偵查中之供
      述，業經檢察官、被告與辯護人於審理時同意作為本件之
      證據方法，本院審酌該等言詞陳述作成之情況認為適當，
      依刑事訴訟法第一百五十九條之五第一項之規定，得為證
      據）合致，復有扣案如附表編號二、三所示之物與卷存上
      開搜索票、搜索扣押筆錄與扣押物品目錄表等可稽。又如
      附表編號二、三所示之改造手槍乙支及土造金屬槍管乙支
      ，經鑑定結果，如附表編號二所示之改造手槍乙支為具殺
      傷力之改造手槍，如附表編號三所示之土造金屬槍管乙支
      則為槍枝主要組成零件，此亦有內政部警政署刑事警察局
      九十五年六月十二日刑鑑字第○九五○○五四三八一號槍
      彈鑑驗書、內政部九五點九十五年八月十五日內授警字第
      ○九五○八七一一四八號函等在卷可據。從而如附表編號
      二、三所示之物既非自被告身上起獲，則是否已有充分之
      證據可認定確係其所持有，即為本件之關鍵。
    2.上開位於臺北縣土城市○○路一二五巷六七號六樓之房屋
      ，原係由甲○○代理屋主出租予丙○○，再由丙○○轉租
      予被告，而丙○○亦將鑰匙乙付交予乙○○等情，此經被
      告及證人甲○○、丙○○均供述一致明確；惟被告辯稱該
      處係其向丙○○承租後交予年籍不詳綽號「小白」之成年
      男性友人「王昌堯」居住，並將丙○○交付之房屋鑰匙交
      予「王昌堯」等語，而否認該屋為其所占有使用。查被告
      所辯上開房屋當時之使用狀況，雖因無其所稱之「王昌堯
      」其人之年籍資料，而無法傳喚調查；惟苟該屋於查獲當
      時係由被告占有使用而由其實際管領，其自必持有該屋之
      鑰匙俾為出入之用。然其於本件查獲當日與證人甲○○、
      丙○○約集至該處欲為簽訂租賃契約時，係與甲○○先到
      場，當時被告表示沒有鑰匙，二人乃電請鎖匠前來開鎖後
      始進入屋內，嗣丙○○到場時則以其所持有之鑰匙開門，
      此事實已據證人甲○○於偵查中證陳明確（參九十五年度
      偵字第一○二五九號偵查卷第一○七頁），由上開當日入
      屋之過程，顯見被告確未執有該屋之鑰匙，否則焉有大費
      周章延請鎖匠開門之理？此與其所辯稱該屋係其承租後交
      由「王昌堯」使用之內容相為吻合，堪信此部分所辯屬實
      ，而足認該屋雖係由其向丙○○轉租，然當時其確未實際
      占有使用該屋無訛。則其既未因居住使用而實際管領該屋
      ，徒由其出面向丙○○承租該屋之事實，尚不足以逕認在
      該屋內起獲如附表編號二、三所示之物即為其持有。
    3.再者，證人甲○○當日於警察到場前，在屋內並未見到扣
      案如附表編號二、三所示之物，此經其於警詢及偵查中供
      陳甚明。而證人丙○○雖於警詢中陳稱：「我進入屋內後
      看到甲○○在巡視房間關閉窗戶，乙○○正在客廳吸食安
      非他命。我進去時還沒發現槍枝，是乙○○叫我穿室內拖
      鞋後回頭時，正好看到乙○○右手正拿著槍枝放到電視櫃
      下，我原為是槍枝形狀的打火機，警方進入查獲後才知是
      改造手槍。」、「槍枝不是我的，是我進入時看到乙○○
      從他身上拿出來放在電視櫃下的。」、「我不敢確定他是
      否由右邊褲子口袋拿出來，但我看到他右手拿著警方查扣
      之編號六改造點二二手槍一枝放在右邊牛仔褲口袋外面，
      再放置電視櫃下。」、「（問：你是否能確定乙○○是由
      右邊牛仔褲口袋取出編號六改造點二二手槍一枝？）我不
      確定等語（參九十五年度偵字第一○二五九號偵查卷第三
      一頁、第三二頁、第三六頁、第三七頁），而被告亦自承
      確曾於當時把玩扣案如附表編號二、三所示之物。然證人
      丙○○當時既未見到該等扣案物係由被告身上所取出，自
      難憑以確認該等改造手槍與金屬槍管係由被告自屋外帶入
      再取出置放於電視櫃下之事實。則被告單純曾在該屋內接
      觸把玩該等物品之事實，固可因此產生被告具有持有該等
      槍枝、槍管之可能嫌疑，然自前述該屋並非由被告占有使
      用與當日其尚需延請鎖匠開鎖始能進入等事實，實亦不能
      排除其係進屋後偶見原即置放在電視櫃下方之該等物品時
      方為取出把玩旋即放回等辯詞之可能性。易言之，在無明
      確事證可認該等改造手槍與金屬槍管係由被告自屋外帶入
      之情形下，參酌被告並未因居住使用而實際管領該屋之事
      實，徒據被告當日曾接觸把玩如附表編號二、三所示物品
      之行為，尚未能排除該等物品實係由當時居住使用該房屋
      之人所持有之可能性，因而自未能獲致係被告持有該等物
      品之確信。
    4.又扣案如附表編號二、三之改造手槍與金屬槍管既尚未能
      排除原係由當時居住使用該房屋之人所持有之可能性，而
      證人丙○○於查獲當時持有該屋之鑰匙，當日於到達現場
      之時並係自行持用鑰匙開門進入之事實，亦經證人甲○○
      證據如前，則丙○○既執有該屋之鑰匙而得自由出入，客
      觀上堪認對置放屋內之物品得為管領處理，較之因無該屋
      之鑰匙而尚需延請鎖匠開門之被告而言，證人丙○○持有
      置放在該屋內如附表編號二、三之改造手槍與金屬槍管之
      嫌疑，實亦不亞於本案被告。另依被告之辯解，該屋係由
      其向丙○○承租後交由友人「王昌堯」居住，已如前述；
      另證人丙○○於警詢中亦曾供稱該屋於當時係由其表姐楊
      淑惠居住該址（參偵查卷第三二頁），則「王昌堯」與楊
      淑惠二人亦不無持有上開改造手槍與金屬槍管之嫌疑。而
      證人丙○○及上述「王昌堯」與楊淑惠等人，俱未於偵查
      中經檢察官為進一步之偵查，而本案起訴後，證人丙○○
      屢經傳拘無著，另「王昌堯」與楊淑惠等人亦因現存卷證
      內並無其等之年籍資料可資憑為傳喚，而無法依職權調查
      ，自無法排除持有上開改造手槍與金屬槍管實另有他人之
      可能性，而難以確認係被告所持有。
    5.綜上所述，扣案如附表編號二、三之改造手槍與金屬槍管
      ，依調查所得證據，其證明程度仍未達於可排除合理之懷
      疑而形成被告有罪之法律上確信之程度，即尚不能排除被
      告所辯其係進屋後偶見原即置放在電視櫃下方之該等物品
      時方為取出把玩旋即放回等情形之可能性；而依該屋之使
      用狀況，亦不無實係另有他人持有該等改造手槍與金屬槍
      管之可能。此外，復無其他積極證據可認被告有何犯行，
      循據前開之說明，並基於「罪證有疑，利於被告」之刑事
      訴訟原則，本院認被告經起訴持有扣案如附表編號二、三
      之改造手槍與金屬槍管之犯罪尚屬不能證明，依法應為其
      無罪之諭知。
據上論斷，應依刑事訴訟法第二百九十九條第一項前段、第三百
零一條第一項，槍砲彈藥刀械管制條例第八條第四項，刑法第十
一條前段、第四十七條第一項、第四十二條第三項、第三十八條
第一項第一款，判決如主文。
本案經檢察官曾文鐘到庭執行職務。
中　　華　　民　　國　　96　　年　　6 　　月　　14　　日
                    刑事第十一庭  審判長法  官  侯志融
                                        法  官  張宏節
                                        法  官  楊博欽
以上正本證明與原本無異
如不服本判決應於送達後十日內向本院提出上訴狀
                                        書記官  李慈容
中　　華　　民　　國　　96　　年　　6 　　月　　14　　日
附錄本案論罪科刑法條全文：
槍砲彈藥刀械管制條例第八條
  未經許可，製造、販賣或運輸鋼筆槍、瓦斯槍、麻醉槍、獵槍
  、空氣槍或第四條第一項第一款所定其他可發射金屬或子彈具
  有殺傷力之各式槍砲者，處無期徒刑或五年以上有期徒刑，併
  科新臺幣一千萬元以下罰金。
  未經許可，轉讓、出租或出借前項所列槍枝者，處五年以上有
  期徒刑，併科新臺幣一千萬元以下罰金。
  意圖供自己或他人犯罪之用，而犯前二項之罪者，處無期徒刑
  或七年以上有期徒刑，併科新臺幣一千萬元以下罰金。
  未經許可，持有、寄藏或意圖販賣而陳列第一項所列槍枝者，
  處三年以上十年以下有期徒刑，併科新臺幣七百萬元以下罰金
  。
  第一項至第三項之未遂犯罰之。
附表：
┌──┬───────────┬───┬────────┐
│編號│品                  名│數  量│管  制  編  號  │
├──┼───────────┼───┼────────┤
│ 一 │改造手槍（含彈匣乙個）│乙枝  │0000000000      │
├──┼───────────┼───┼────────┤
│ 二 │改造手槍（含彈匣乙個）│乙枝  │0000000000      │
├──┼───────────┼───┼────────┤
│ 三 │金屬槍管              │乙枝  │無              │
└──┴───────────┴───┴────────┘
